臺灣臺北地方法院刑事判決　　　　　　　 94年度訴字第322號
公　訴　人　臺灣臺北地方法院檢察署檢察官
被　　　告　丙○○
選任辯護人　林啟瑩律師
上列被告因偽造文書案件，經檢察官提起公訴（九十三年度偵字
第一一一一一號、第三二五五號），本院判決如下：
    主  文
丙○○連續行使偽造私文書，足以生損害於他人，處拘役伍拾日
，如易科罰金，以佰元折算壹日。
    事  實
一、丙○○自民國八十七年十一月十八日起至九十二年六月三十
    日止，在財團法人臺灣基督長老教會馬偕紀念社會事業基金
    會馬偕紀念醫院（下稱馬偕醫院）擔任精神科住院醫師，自
    八十八年間起，在臺北市中正區○○○路○段一四０巷一０
    弄四號三樓住處，利用向中華電信股份有限公司（下稱中華
    電信）申請之ADSL電腦設備撥接連線上網架設並管理網址為
    http://home.kimo.com.tw/dasein79/之網站，供不特定人
    瀏覽或撰文討論馬偕醫院院內事務。詎其竟基於行使偽造準
    私文書之概括犯意，未經馬偕醫院精神科主任丁○○、精神
    科醫師甲○○及乙○○之同意，於不詳時、地分別冒用渠等
    之名義，以電磁紀錄藉電腦處理之方式，連續製作「偕獨運
    動與宗教改革」、「急獨？緩獨？」及「亂交萬歲，裸體有
    理」等文章，以示該等文章分別係丁○○、甲○○及乙○○
    本人所製作之文書，而偽造該等電磁紀錄私文書後，復自九
    十二年六月十八日某時起至同年月十九日某時止，利用電腦
    網際網路將該等文書張貼於上開網站，供不特定人觀覽而行
    使之，足以生損害於丁○○、甲○○及乙○○。
二、案經馬偕醫院訴請臺灣臺北地方法院檢察署檢察官偵查起訴
    。
    理  由
一、訊據被告丙○○固坦承其曾任馬偕醫院精神科住院醫師，亦
    不否認其有架設、管理上開網站，並於該網站張貼前揭文章
    之事實，惟矢口否認有行使偽造準私文書犯行，辯稱：伊已
    於文末分別標明出處即「摘自『獨立之子第十五卷』丁○○
    主任」、「摘自『獨立之子』第十五期精神科甲○○醫師『
    長老教會興亡史』觀察小組節錄」、「摘自『獨立之子』第
    十三期精神科乙○○醫師『長老教會興亡史』觀察小組91.
    12.2」，在客觀上已足對外表示丁○○等三人並非該等文章
    之製作人，僅係伊於轉貼時摘錄出處所指向之來源者，是上
    開文章三則之製作權人應係被告，而非丁○○等三人，渠等
    縱否認曾在「獨立之子」發表文章，充其量亦僅係伊轉貼之
    內容是否屬實之問題，仍難以偽造私文書罪相繩。又「獨立
    之子」係網路期刊，並未集結成冊，伊係經由他人轉寄該期
    刊文章始得知，伊見文章內記載「歡迎自由轉載」，乃加以
    摘錄整理後將上開文章三則轉貼於伊網站，嗣經馬偕醫院高
    層發現後，伊為保護未曝光者，乃予以大規模銷毀，詎原作
    者竟不承認該等文章之存在云云。經查：
  (一)按被告以外之人於審判外之言詞或書面陳述，除法律有規定
    者外，不得作為證據，刑事訴訟法第一百五十九條第一項固
    有明文。惟按被告以外之人於審判外之陳述，雖不符前條之
    規定，而經當事人於審判程序同意作為證據，法院審酌該言
    詞陳述或書面陳述作成時之情況，認為適當者，亦得為證據
    ，同法第一百五十九條之五第一項亦有明文。本件證人丁○○於本院審理時經傳喚雖未到庭陳述，惟其於偵查時曾提出
    陳報狀（見九十三年度偵字第三二五五號卷第二九五至二九
    七頁），而經公訴人及被告於本院審理時同意作為證據（見
    本院九十四年八月三十日審判筆錄第二頁），揆諸前開規定
    ，該書面陳述自得為證據，合先敘明。
  (二)查被告於警訊、偵查及本院審理時均坦承上開網站係由其所
    架設並負責管理，及前揭文章三則係由伊張貼於該網站等情
    ，且該等文章之末固分別載明「摘自『獨立之子第十五卷』
    丁○○主任」、「摘自『獨立之子』第十五期精神科甲○○
    醫師『長老教會興亡史』觀察小組節錄」、「摘自『獨立之
    子』第十三期精神科乙○○醫師『長老教會興亡史』觀察小
    組91.12.2」等語，此有該文章三則附卷可稽（見他字卷第
    一一至一二頁、第一九至二一頁），然證人甲○○及乙○○
    於本院審理時均證稱：馬偕醫院並無發行「獨立之子」期刊
    ，亦無「長老教會興亡史觀察小組」之團體，且伊等於案發
    之前，從未聽聞有「獨立之子」期刊，亦未曾撰寫上開文章
    等語明確（見本院九十四年六月二十二日審判筆錄），核與
    丁○○出具之陳報狀所載內容相符（見九十三年度偵字第三
    二五五號卷第二九五至二九七頁），足認被告確有未經丁○○、甲○○及乙○○之同意，分別冒用渠等之名義，製作上
    開文書，進而張貼於網站之行為至明。況被告亦不否認馬偕
    醫院並未發行「獨立之子」期刊（見本院九十四年四月十一
    日準備程序筆錄第二頁），而其又始終無法提出該期刊以實
    其說，所辯上開文章係摘錄自「獨立之子」云云，殊嫌無據
    。
  (三)被告另辯稱：伊有於文末標明出處，在客觀上已足對外表示
    丁○○等三人並非該等文章之製作人，僅係伊於轉貼時摘錄
    出處所指向之來源者，伊既屬製作權人，自不得論以偽造私
    文書罪云云。惟查，依卷附之上開文章內容以觀，均係以第
    一人稱（即「我」）之立場發表個人意見，且文末所載「摘
    自『獨立之子第十五卷』丁○○主任」、「摘自『獨立之子
    』第十五期精神科甲○○醫師『長老教會興亡史』觀察小組
    節錄」、「摘自『獨立之子』第十三期精神科乙○○醫師『
    長老教會興亡史』觀察小組91.12.2」等字眼，客觀上已足
    以表彰該等文章乃分別由丁○○、甲○○及乙○○本人所製
    作，是被告縱於文末註記係「摘自『獨立之子』」，亦無礙
    於該等文章客觀上已足使人誤信係丁○○等人所撰寫之認定
    。且如前所述，被告又未能就其所指之出處提出證據供本院
    審酌，僅憑：伊有於文末標明出處，表明係由伊轉貼摘錄為
    由，辯稱已對外表示丁○○等人並非製作權人云云，顯屬事
    後卸責之詞，自不足採。
  (四)綜上所述，本件事證明確，被告偽以丁○○等人之名義，製
    作上開文章，進而張貼於網站上，供不特定人觀覽之犯行洵
    堪認定，應予依法論科。
二、按稱電磁紀錄，指以電子、磁性或其他無法以人之知覺直接
    認識之方式所製成之紀錄，而供電腦處理之用者。又錄音、
    錄影或電磁紀錄，藉機器或電腦之處理所顯示之聲音、影像
    或符號，足以為表示其用意之證明者，以文書論。刑法第二
    百二十條第二項、第三項定有明文。查被告利用電腦設備，
    冒用丁○○等人之名義，製作上開文章，性質上屬電磁紀錄
    ，而其內容具體載明係出自丁○○等人之文章，足以表明該
    電磁紀錄為丁○○等人所製作，自均屬刑法第二百二十條第
    二項之準私文書。核被告所為，係犯刑法第二百十六條、第
    二百二十條第二項、第二百十條之行使偽造準私文書罪。又
    偽造準私文書之低度行為，為行使偽造準私文書之高度行為
    所吸收，不另論罪。被告先後多次行使偽造準私文書犯行，
    時間緊接，所犯係構成要件相同之罪名，顯係基於概括犯意
    為之，依同法第五十六條連續犯之規定，以一罪論，並加重
    其刑。爰審酌被告並無前科，素行良好（見本院卷附臺灣高
    等法院被告前案紀錄表），身為精神科醫師，竟擅自冒用同
    事之名義，製作上開評論馬偕醫院院務及院內人士個人私德
    之文章，進而利用無遠弗屆之網際網路，將該等訊息散布於
    外，對馬偕醫院及丁○○等人所生危害匪淺，且犯後猶飾詞
    卸責，否認犯行等一切情狀，量處如主文所示之刑，並諭知
    易科罰金之折算標準。
據上論斷，應依刑事訴訟法第二百九十九條第一項前段，刑法第
第五十六條、第二百二十條第二項、第二百十六條、第二百十條
，罰金罰鍰提高標準條例第一條前段、第二條，判決如主文。
本案經檢察官黃文明到庭執行職務
中　　華　　民　　國　九十四　年　　九　　月　 十六 　日
                  刑事第八庭審判長法　官　陳德民
                                  法  官  唐于智
                                  法  官  陳芃宇
以上正本證明與原本無異。
如不服本判決，應於判決送達後十日內，向本院提出上訴狀。
　　　　　　　　　　　　　　　    書記官　周小玲
中　　華　　民　　國　九十四　年　　九  　月　 十六　 日
附錄本案論罪科刑法條全文
刑法第二百二十條
在紙上或物品上之文字、符號、圖畫、照像，依習慣或特約，足
以為表示其用意之證明者，關於本章及本章以外各罪，以文書論
。
錄音、錄影或電磁紀錄，藉機器或電腦之處理所顯示之聲音、影
像或符號，足以為表示其用意之證明者，亦同。
稱電磁紀錄，指以電子、磁性或其他無法以人之知覺直接認識之
方式所製成之紀錄，而供電腦處理之用者。
刑法第二百十六條
行使第二百十條至第二百十五條之文書者，依偽造、變造文書或
登載不實事項或使登載不實事項之規定處斷。
刑法第二百十條
偽造、變造私文書，足以生損害於公眾或他人者，處五年以下有
期徒刑。
